【裁判字號】    99,訴,523
【裁判日期】    990609
【裁判案由】    強盜等
【裁判全文】
臺灣高雄地方法院刑事判決               99年度訴字第523號
公  訴  人  臺灣高雄地方法院檢察署檢察官
被      告  甲○○
選任辯護人  蔡明哲律師
上列被告因強盜等案件，經檢察官提起公訴（99年度偵字第2242
號），本院判決如下：
    主  文
甲○○共同犯竊盜罪，處有期徒刑肆月；又共同犯攜帶兇器強盜
罪，處有期徒刑柒年陸月。扣案之安全帽壹頂，沒收。應執行有
期徒刑柒年捌月。扣案之安全帽壹頂，沒收。
    事  實
一、甲○○因缺錢花用，夥同另名真實姓名年籍不詳之綽號「阿
    銘」之成年男子，共同基於意圖為自己不法所有之犯意聯絡
    ，先於民國96年8 月30日晚間9 時至同月31日凌晨5 時10分
    前之間某時，在臺南縣善化鎮○○路329 號旁巷道，以自備
    鑰匙竊取林洪所有之車號MHQ-715 號重機車（未掛車牌），
    做為犯案代步工具，復另備置菜刀、全罩式安全帽後，甲○○與「阿銘」兩人隨於同月31日凌晨5 時10分許，均戴全罩
    式安全帽遮掩容貌，由「阿銘」攜帶上開客觀上具有危險性
    足供兇器使用之菜刀1 支，甲○○騎乘上開車號MHQ-715 號
    重機車後載阿銘，至臺南縣善化鎮小新里小新營361 號丙○○○○○○（下稱丙○○○○○○），甲○○將機車停在該
    加油站第一加油島前之車道，「阿銘」旋即由機車後座下車
    ，並手持上開菜刀押住該加油站之當班員工丁○○之脖子，
    要求丁○○交出金錢，至使丁○○心生畏懼而不能抗拒。丁○○乃至第一加油島之收銀台處拿取新臺幣（下同）5200元
    交予「阿銘」，「阿銘」復要求丁○○至辦公室內拿取金錢
    ，並持續在第一加油島搜尋財物，甲○○則至第二加油島收
    銀台翻找財物，丁○○見狀乃趁機反鎖辦公室並報警，甲○○及「阿銘」於欲騎上開機車逃逸時，發現無法發動機車，
    乃棄置機車而徒步沿丙○○○○○○前之台一線省道往北（
    官田）方向逃離現場，甲○○復遺留安全帽一頂在丙○○○○○○向北2 公尺處之台一線省道路邊，嗣經據報趕往現場
    之員警在扣案之上開機車之左手把及煞車桿採集斑跡，及扣
    案之上開安全帽內採集皮屑斑跡，經送驗比對，發現與甲○○之DNA-STR 型別相符，因而循線查獲。
二、案經台南縣警察局善化分局報告臺灣臺南地方法院檢察署呈
    請臺灣高等法院檢察署令轉臺灣高雄地方法院檢察署檢察官
    偵查起訴。
    理  由
壹、證據能力部分：
一、按被告以外之人於審判外之言詞或書面陳述，除法律有規定
    者外，不得作為證據，刑事訴訟法第159 條第1 項定有明文
    。被告否認證人林洪於警詢中證詞之證據能力，而證人林洪
    上開於警詢中之證述，經查無符合法律另有規定具證據能力
    之情事，自不具證據能力。
二、按被告以外之人於檢察事務官、司法警察官或司法警察調查
    中所為之陳述，與審判中不符時，其先前之陳述具有較可信
    之特別情況，且為證明犯罪事實存否所必要者，得為證據，
    刑事訴訟法第159 條之2 定有明文。被告否認證人丁○○於
    警詢中證詞之證據能力，而證人丁○○於警詢中之證述，與
    本院審理中之證述經核並無不合，是上開證人丁○○於警詢
    中之證述，不具證據能力。
三、按被告以外之人於審判外之陳述，雖不符同法第159 條之1
    至159 條之4 之規定，而經當事人於審判程序同意作為證據
    ，法院審酌該言詞陳述或書面陳述作成時之情況，認為適當
    者，亦得為證據。當事人、代理人或辯護人於法院調查證據
    時，知有第159 條第1 項不得為證據之情形，而未於言詞辯
    論終結前聲明異議者，視為有前項之同意，刑事訴訟法第15
    9 條之5 第2 項定有明文。查本判決以下所引其餘傳聞證據
    ，均經當事人、辯護人於法院調查證據時，知有第159 條第
    1 項不得為證據之情形，而未於言詞辯論終結前聲明異議，
    本院審酌上開證據作成時並無不合法定程序之情形，認為適
    當，依上開說明，應均有證據能力。
貳、實體部分：
一、訊據被告甲○○固坦承有於上開時間騎乘車號MHQ-715 號重
    機車後載「阿銘」之成年男子抵丙○○○○○○，惟否認有
    與「阿銘」共同竊盜機車，及攜帶兇器強盜被害人丁○○之
    犯行，辯稱：「阿銘」於96年8 月31日凌晨2 時許，騎乘一
    部未懸掛車牌之重機車到網咖找我，因「阿銘」說他沒有駕
    照，所以由我騎機車載他，之後因機車沒有汽油，才將機車
    騎到優力加油站準備加油，我朋友「阿銘」突然跳下車，叫
    加油員把錢拿出來，我當時被嚇到，原本想騎車就走，但摩
    托車熄火，發動不了後，我就跑走，我沒有到收銀台去翻找
    財物云云，然查；
(一)、被告騎乘前述車號MHQ-715 號之重機車後載「阿銘」於96年
    8 月31日凌晨5 時10分許，至上開丙○○○○○○，攜帶兇
    器強盜被害人丁○○，得款5200元之經過，業經證人即被害
    人丁○○於偵查及本院審理中證述：96年8 月31日凌晨在台
    南縣善化鎮小新營361 號台灣優力加油站一人值夜班，凌晨
    5 時10分天快亮時，有2 名男子騎機車過來停在我面前，他
    們沒有說要加油，後座的男子下車，拿菜刀架在我脖子上要
    我將錢交出來，並拿菜刀押著我至收銀台拿錢，前座男子下
    機車到第二加油島的收銀台翻找財物，我將錢交給拿菜刀的
    男子，他又叫去我辦公室開保險箱，我進去辦公室將門鎖起
    來報警，我在辦公室裡面看到該二名男子還是一直在第1 個
    跟第2 個加油島收銀台翻找財物，等我報警約2 分鐘，我看
    到他們2 人要騎機車逃離，但機車一直發不動，他們就徒步
    往台一線官田方向逃走，機車留在原地，安全帽是遺留在加
    油站外道路等語明確（見偵一卷第24-25 頁，偵二卷第16頁
    ，本院卷41-45 頁），案發當時天色微亮，有燈光，該加油
    站建築空距亦大，視距應屬良好無死角，證人丁○○應無誤
    看之虞，是其上開證言自屬可採。此外，並有卷附之加油站
    現場、作案用重型機車及扣案安全帽之照片18張、加油站現
    場圖1 份，及扣案之安全帽1 頂、機車1 部（業經發還）可
    證。再至現場採驗之員警，於遺留在加油站現場之前開機車
    之左手把及煞車桿，及加油站外馬路上之前開安全帽內所採
    集到斑跡、皮屑斑跡，經送驗台南縣警察局、內政部警政署
    刑事警察局比對，發現與甲○○之DNA-STR 型別相符一情，
    亦經證人陳澤森於本院審理中證稱：「於96年8 月31日白天
    ，鑑識小組至台南縣善化鎮丙○○○○○○採證，機車針對
    鑰匙採證及二個握把採斑跡（斑跡是類似皮屑的組織，會留
    在摸過的物品的上面），…在機車上，沒有採集到其他人的
    斑跡，只有在左手把的地方，有採到甲○○的斑跡。在加油
    島未採集到生物跡證」等語詳盡（見本院卷46頁），且有台
    南縣警察局現場勘查報告1 份（內有加油站現場圖、現場及
    採證照片45張、證物採驗紀錄表、證物清單各1 份），台南
    縣警察局97年7 月16日南縣警鑑字第0972200831號鑑驗書、
    內政部警政署刑事警察局98年1 月23日刑醫字第0980011738
    號鑑驗書各1 份附卷可證（警卷第22頁、本院卷57頁背面）
    ，以被告騎乘上開遭竊機車至加油站時並未表示要加油，反
    由後座之「阿銘」持刀脅迫加油站員工交付金錢，且與阿銘
    一同翻找加油島財物，甚與「阿銘」一同欲騎機車離去，於
    無法發動機車時，尚且徒步逃逸等分工方式觀之，被告與「
    阿銘」對上開攜帶兇器強盜犯行，有犯意聯絡、行為分擔甚
    明。被告空言辯稱：「阿銘」自己跳下去強盜，我是單純待
    在車上，沒有翻找財物云云，實不足採。
(二)、被告與「阿銘」係先預備菜刀為強盜工具，強盜期間分工明
    確，顯見渠二人對強盜行為事先有所安排、計畫，絕非臨時
    起意，且被告與「阿銘」用以強盜之上開車號MHQ-715 號之
    機車，係於96年8 月30日晚間9 時至同月31日凌晨5 時10分
    前之間某時，在臺南縣善化鎮○○路329 號旁巷道遭竊，亦
    經證人即被害人林洪於偵查中證述詳盡（見偵二卷第16-17
    頁），並有台南縣警局車輛協尋電腦輸入單、台南縣警局車
    輛尋獲電腦輸入單、機車贓物認領保管單各1 份在卷可證。
    上開機車遭竊，至被告騎乘前述車號MHQ-715 號之失竊機車
    後載「阿銘」至上開丙○○○○○○強盜，不過短短數小時
    時間，時間上極為密接，苟非被告與「阿銘」事先謀議，為
    逃避查緝，而先行共同竊取上開機車為交通工具，復準備菜
    刀、並以安全帽遮掩容貌，一同至丙○○○○○○強盜，焉
    有可能如此巧合，況此與一般強盜等犯罪者為免遭查獲，先
    行竊車作為強盜作案之交通工具，再下手強盜之犯罪模式，
    亦有相符，是被告與「阿銘」先行竊車充當交通工具，復攜
    帶菜刀至前述丙○○○○○○強盜得款5200元等事實，堪已
    認定。至被告固辯稱：「阿銘」於31日凌晨2 時許，騎乘一
    部未懸掛車牌之重機車到網咖找我，因「阿銘」說他沒有駕
    照，所以由我騎機車載他，之後因機車沒有汽油，才將機車
    騎到丙○○○○○○準備加油，對竊盜、強盜均無參與云云
    。然若該機車已由「阿銘」騎乘至網咖，該「阿銘」顯對有
    無駕照一情，並不在意，何可能會單純因無駕照委由被告騎
    車，況被告至加油站時並無任何加油之表示，是被告上開所
    辯，與常情不符，均不足採。
(三)、綜上所述，被告辯解均無可採，本件事證明確，被告犯行堪
    以認定。
(四)、至辯護人另聲請調台南地方法院檢察署97年度偵字第10901
    號卷，以證明被告並非如檢察官所認慣常使用幽靈抗辯，因
    本案事證已經明確，上開調查證據之聲請核無必要，並此敘
    明。
二、按攜帶兇器強盜罪之所謂兇器，其種類並無限制，凡客觀上
    足以對人之生命、身體、安全構成威脅，具有危險性之兇器
    均屬之。查被告與「阿銘」強盜時確有攜帶菜刀1 把，業經
    被害人丁○○證述明確，菜刀應屬金屬製品、質地堅硬，而
    在客觀上足對人之生命、身體安全構成威脅，堪認為兇器。
    故核被告上開所為，係犯刑法第320 條第1 項竊盜罪及刑法
    第330 條第1 項之攜帶兇器強盜罪（犯強盜罪而有刑法第32
    1 條第1 項第3 款之情形），又被告與「阿銘」間，就上開
    犯行，均有犯意聯絡及行為分擔，應論以共同正犯。被告所
    犯上開二罪，犯意各別，行為互殊，應予分論併罰。爰審酌
    被告年輕力壯、四肢健全，竟不思正當工作以獲取報酬，竟
    夥同「阿銘」竊盜機車，攜帶兇器強盜，冀得不法之財物，
    造成被害人林洪、丁○○之財產損失，並嚴重影響社會秩序
    ，及衡量被告之犯罪手段，及竊盜、強盜犯罪所得財物非少
    ，並被告犯後否認犯行，態度不佳，檢察官具體求刑有期徒
    刑10年尚嫌過重等一切情狀，就其所犯上開二罪分別量處如
    主文所示之刑，並定其應執行刑，以資懲儆。扣案之安全帽
    1 頂，屬被告所有，為被告於本院審理中坦承明確，且為犯
    本件強盜犯行所用之物，應予沒收。
據上論斷，應依刑事訴訟法第299 條第1 項前段，刑法第28條、
第320 條第1 項、第330 條第1 項、第51條第5 款、第38條第1
項第2 款，刑法施行法第1 條之1 ，判決如主文。
本案經檢察官乙○○到庭執行職務。
中    華    民    國    99    年    6     月    9     日
                  刑事第十一庭  審判長法  官  黃三友
                                      法  官  林俊寬
                                      法  官  陳億芳
以上正本證明與原本無異。
如不服本判決應於收受送達後10日內向本院提出上訴書狀，並應
敘述具體理由；如未敘述上訴理由者，應於上訴期間屆滿後20日
內向本院補提理由書（均須按他造當事人之人數附繕本）「切勿
逕送上級法院」。
中    華    民    國    99    年    6     月    10    日
                                      書記官  林靜慧
中華民國刑法第320條
（普通竊盜罪、竊佔罪）
意圖為自己或第三人不法之所有，而竊取他人之動產者，為竊盜
罪，處5  年以下有期徒刑、拘役或 5 百元以下罰金。
意圖為自己或第三人不法之利益，而竊佔他人之不動產者，依前
項之規定處斷。
前二項之未遂犯罰之。
中華民國刑法第330條
（加重強盜罪）
犯強盜罪而有第321 條第1 項各款情形之一者，處7 年以上有期
徒刑。
中華民國刑法第321條
（加重竊盜罪）
犯竊盜罪而有左列情形之一者，處6 月以上、5 年以下有期徒刑
：
一、於夜間侵入住宅或有人居住之建築物、船艦或隱匿其內而犯
    之者。
二、毀越門扇、牆垣或其他安全設備而犯之者。
三、攜帶兇器而犯之者。
四、結夥三人以上而犯之者。
五、乘火災、水災或其他災害之際而犯之者。
六、在車站或埠頭而犯之者。
前項之未遂犯罰之。前項之未遂犯罰之。

司法院資訊處製作；財團法人民間司法改革基金會備份。
